【裁判字號】    92,訴,153
【裁判日期】    921007
【裁判案由】    毒品危害防制條例
【裁判全文】
臺灣高雄地方法院刑事判決                          九十二年度訴字第一五三號
    公  訴  人  臺灣高雄地方法院檢察署檢察官
    被      告  甲○○
    被      告  乙○○
    選任辯護人  劉新安律師
右被告因毒品危害防制條例案件，經檢察官提起公訴（九十一年度偵字第二四九０二
號），丙○判決如左：
    主  文
甲○○共同連續販賣第一級毒品，累犯，處有期徒刑捌年陸月。扣案之第一級品海洛
因玖包（壹包淨重零點壹肆公克，包裝重零點貳參公克；另捌包合計淨重肆點壹肆公
克，包裝重壹點玖玖公克）、殘留有第一級毒品之電子磅秤壹台均沒收銷燬之；另扣
案之大小夾鏈袋共陸拾伍只、販賣第一級毒品所得新臺幣貳仟元均沒收。其餘被訴販
賣第二級毒品部分無罪。
乙○○共同販賣第一級毒品，未遂，處有期徒刑肆年貳月。右揭扣案之第一級品海洛
因壹包（淨重零點壹肆公克，包裝重零點貳參公克）沒收銷燬之。其餘被訴幫助販賣
第二級毒品部分無罪。
    事  實
一、甲○○前於民國八十五年間，因違反麻醉藥品管理條例案件，經判處有期徒刑六
    月，如易科罰金，以三百元折算一日確定；復於八十六年間，因違反肅清煙毒條
    例等案件，分別經判處有期徒刑三年二月、七月確定，二罪定應執行刑三年七月
    ，並與前案接續執行，於八十八年三月十八日縮短刑期假釋出獄；又於同年九月
    間，因案經撤銷假釋入獄執行殘刑，於九十一年五月三十一日縮短刑期執行完畢
    ，仍不知悔改，復基於販賣第一級毒品海洛因之概括犯意，連續先於九十一年十
    一月六日凌晨二時四十分許，在高雄市○○區○○街三十八號二樓之四租屋處，
    以每小包新臺幣（下同）二千元之代價，販賣重量不詳之第一級毒品海洛因一包
    予己○○；嗣於九十一年十一月十七日下午某時許，某真實姓名年籍不詳綽號「
    小萍」之女子向甲○○洽購毒品海洛因，甲○○遂承上開販賣第一級毒品海洛因
    之犯意，委由具有犯意聯絡並共同在上址居住之其弟乙○○將放置在香菸盒（未
    據扣案）內之毒品海洛因一包持至前揭租屋處樓下交予該「小萍」之女子，乙○○旋於同日下午五時二十分許，欲將毒品交予「小萍」之際，為據報前往調查之
    警員丁○○當場查獲而未遂，該「小萍」之女子則趁隙逃逸，警方隨後在乙○○
    穿著之外套口袋內查扣原擬交予該「小萍」之女子之放在香菸盒內之第一級毒品
    海洛因一包（淨重零點一四公克，包裝重零點二三公克），嗣乙○○自願帶同警
    員前往前揭與甲○○共同居住之租屋處，再查扣甲○○預備供販賣之第一級毒品
    海洛因八包（合計淨重四點一四公克，包裝重一點九九公克）、殘留有第一級毒
    品海洛因之電子磅秤一台、大小夾鏈袋共六十五只、存錢筒一個（未據扣案，存
    錢筒內原放置仟元鈔十六張，其中二張係甲○○前揭販賣第一級毒品海洛因所得
    ，另十四張無法證明係本件販賣第一級毒品所得）。
二、案經高雄市政府警察局三民第二分局移送臺灣高雄地方法院檢察署檢察官偵查起
    訴。
    理  由
壹、被告甲○○、乙○○販賣第一級毒品有罪部分：
一、訊據被告甲○○、乙○○均矢口否認有何販賣毒品之犯行，被告甲○○辯稱：伊
    沒有販賣毒品，也沒有指示其弟弟乙○○幫伊販賣毒品，查扣之毒品是伊買來供
    自己施用，另電子磅秤是用以秤量所購買毒品是否足量，夾鏈袋是用來混裝所施
    用之海洛因及葡萄糖，現金是自己儲存的錢，己○○於九十一年十一月六日是來
    找伊聊天云云；被告乙○○則辯稱：伊沒有幫甲○○交付毒品予購買毒品之人，
    伊不認識「小萍」，被查獲前也沒有與「小萍」接頭，偵訊時是說錯話，查獲時
    外套口袋內之毒品海洛因是甲○○之前向伊借穿時所放置，伊不知道口袋內有毒
    品，警詢筆錄是伊依照警員所寫及所講的內容跟著陳述，並非出自真意云云。另
    指定辯護人並以：就被告甲○○而言，乙○○之警詢筆錄依現行法規定，並無證
    據能力等語，為被告甲○○辯護。
二、經查：
（一）被告甲○○於九十一年十一月六日凌晨二時四十分許，在高雄市○○區○○街
      三十八號二樓之四租屋處，以每小包二千元之代價，販賣海洛因一包予己○○
      之事實，業據被告乙○○於警詢中坦承明確。又證人己○○確實於九十一年十
      一月六日前往高雄市○○區○○街三十八號二樓之四找被告甲○○，業據證人
      己○○於丙○訊問時結證屬實，且當時被告乙○○也在現場一節，亦經被告甲○○當庭供認無訛（均見丙○九十二年六月六日訊問筆錄）。再佐以查獲己○○另涉刑案之證人丁○○警員於丙○訊問時結證稱：伊於九十一年十二月十八
      日查獲己○○時，己○○帶伊至高雄縣大樹鄉○○路湖底二巷二十九號住處，
      伊看見針筒及排毒藥水，己○○答稱在一個月前有施用毒品海洛因等語（見丙○九十二年六月六日訊問筆錄），足見證人己○○確實曾有施用第一級毒品海
      洛因之行為。又證人己○○所施用海洛因之時間，則核與被告甲○○販賣海洛
      因之時間（九十一年十一月間）大致相符。足見證人己○○於九十一年十一月
      六日前往被告甲○○租屋處，係購買海洛因之事實，應可確認。又證人己○○
      事後雖否認曾有施用海洛因云云。惟此係與己○○自己有利害關係之供述，自
      難期為不利於己之自白。是以，應以證人丁○○之證詞較屬可信。另在前揭租
      屋處查扣之白色粉末八包，經送請法務部調查局鑑定結果，認為均係第一級毒
      品海洛因（合計淨重四點一四公克，包裝重一點九九公克），此有法務部調查
      局調科壹字第二二００一四六八六號鑑定通知書一紙在卷可稽。又扣案之電子
      磅秤一台，經送驗結果，亦呈海洛因陽性反應，此有高雄醫學大學附設中和紀
      念醫院管藥認可字第００五號檢驗報告一紙附卷可佐。此外，復有大小夾鏈袋
      共六十五只、巴黎小品來賓登記簿一紙、放置在存錢筒內之仟元鈔二張（存錢
      筒內另有十四張仟元鈔，惟並無證據證明係被告甲○○犯本件販賣第一級毒品
      之所得，後述）扣案可證。再參之被告乙○○於警詢中供稱：甲○○會將部分
      販賣毒品所得放在存錢筒內等語；另扣案之現金係被告甲○○所有，放置在前
      揭租屋處之存錢筒內等情，亦經被告甲○○於丙○訊問時坦承屬實（見丙○九
      十二年二月二十日訊問筆錄），足見前揭扣案之二千元係本件被告二人販賣毒
      品海洛因所得甚明。
（二）又於九十一年十一月十七日下午五時二十分許，某真實姓名年籍不詳綽號「小
      萍」之女子向甲○○洽購毒品海洛因，甲○○遂委由乙○○將毒品海洛因持至
      前揭租屋處樓下交予該「小萍」之女子，然於乙○○欲將毒品交予「小萍」之
      際，為據報前往調查之警員丁○○當場查獲而未遂，並經警在乙○○穿著之外
      套口袋內查扣原擬交予該「小萍」之女子之放置在香菸盒內之第一級毒品海洛
      因一包等情，亦據被告乙○○於警詢中坦承明確。另證人即查獲被告乙○○之
      警員丁○○到庭結稱：查獲當天約下午五點左右，乙○○走出大門後，伊上前
      跟去，在轉角處看見乙○○與一位女子交談，乙○○原本從口袋內拿出一包香
      菸，伸手要拿交給該女子，後看見伊過去，乙○○立即將香菸盒放進口袋內，
      嗣後在查扣之香菸盒內只有海洛因，並沒有香菸等語（見丙○九十二年五月五
      日訊問筆錄）。另警方查獲被告乙○○時，在被告乙○○口袋內查扣之白色粉
      末一包，經送請法務部調查局鑑定結果，認為係第一級毒品海洛因（其中一包
      淨重零點一四公克，包裝重零點二三公克），此有法務部調查局調科壹字第二
      二００一四六八五號鑑定通知書一紙在卷可稽。
（三）按販賣毒品海洛因係違法行為，非可公然為之，亦無公定之價格，且可任意分
      裝增減分量，而每次買賣之價量，亦隨時依雙方之關係深淺、資力、需求之數
      量及對行情之認知、販賣者是否渴望現金等因素，而易其標準，非可一概而論
      ，販賣之利得除經坦承犯行貨價量俱臻明確外，委難查得實情，販賣之人從價
      差或量差中牟利方式雖異，其意圖營利之非法販賣行為則一（最高法院八十七
      年台上字第四二一九號判決參照）。查本次被告甲○○、乙○○事後雖均否認
      販賣海洛因之犯行，而無法查得販賣之實際利得，然被告甲○○、乙○○與己○○、綽號「小萍」之女子均非屬至親，當無甘冒重典而未取利得出售毒品海
      洛因之理，是被告甲○○、乙○○具有販賣毒品營利之意圖，灼然甚明。綜上
      ，足認被告甲○○、乙○○確有共同販賣第一級毒品海洛因之犯行已甚明確。
（四）被告甲○○、乙○○雖以前詞置辯，然查：
  １、被告甲○○前揭所辯，顯與被告乙○○於警詢中供述情節迥異，而被告甲○○
      與乙○○係親兄弟，倘被告二人果無前揭犯行，被告乙○○當無設詞攀誣甲○○且自陷於罪之理。
  ２、被告乙○○於偵訊中供稱：在路口與一位女子接頭，那是一位朋友，伊只知道
      該女子叫「小萍」等語，核與證人丁○○前開所證目睹之情節相符，自堪採認
      ，是被告事後於丙○訊問時改稱：伊沒有與該女子接頭，也不認識該女子云云
      ，顯不足取。
  ３、被告乙○○於偵訊時，先係辯稱：（問：為何於警詢時供稱幫甲○○販賣毒品
      ？）因警察對伊兇，伊會害怕，當時伊很緊張云云；嗣於丙○訊問時，則先辯
      稱：警詢筆錄內容是警員丁○○事先寫好，要伊照著回答云云；後又改稱：警
      詢筆錄內容是伊配合警員製作，例如由警員用比的方式暗示伊回答云云（分別
      見丙○九十二年三月三十一日、五月五日訊問筆錄），足見被告乙○○之辯詞
      ，前後不一。再佐以被告乙○○於九十一年十一月七日、八日經警調查所製作
      之筆錄，係被告乙○○經警詢問後，自己主動回答，且詢問過程，詢問人及被
      詢問人之語氣均平順、自然，業經丙○當庭勘驗警詢筆錄錄音帶屬實，並製有
      勘驗筆錄在卷可按，是被告乙○○前所辯，顯係事後卸責之詞，委不足採。
（四）公設辯護人雖辯以：被告乙○○於警詢中之陳述，並無證據能力等語。然按被
      告以外之人於司法警察調查中所為之陳述，與審判中不符時，其先前之陳述具
      有較可信之特別情況，且為證明犯罪事實存否所必要者，得為證據，新修正刑
      事訴訟法第一百五十九條之二定有明文。查被告乙○○於警詢時供稱：甲○○
      於九十一年十一月六日凌晨二時四十分許，在高雄市○○區○○街三十八號二
      樓之四租屋處，以每小包二千元之代價，販賣海洛因一包予己○○；又於九十
      一年十一月十七日下午五時二十分許，某真實姓名年籍不詳綽號「小萍」之女
      子向甲○○洽購毒品海洛因，乙○○遂將毒品海洛因持至前揭租屋處樓下交予
      該「小萍」之女子，然伊欲將毒品交予「小萍」之際，為據報前往調查之警員
      林忠勇當場查獲等情，有卷附九十一年十一月七日、十一月八日警訊筆錄在卷
      可按，並有警詢錄音帶可稽，已如前述。且被告乙○○於偵訊中，亦供承查獲
      當時，確實有與一位綽號「小萍」之女子碰面，核與證人丁○○前揭證述情節
      相符，而被告乙○○事後於丙○審訊時改稱：當天並未與女子接頭云云，顯與
      其於偵訊時供述及證人丁○○結證情節有異，足見被告乙○○於警詢中之陳述
      ，較為可信。再佐以被告乙○○就上開警詢陳述之內容，與其己身利益相左，
      是其事後為圖卸責而翻異前詞，亦屬人情之常，是依前揭規定，其於警詢中之
      陳述，顯然具有較可信之情況，自得採為證據。
三、按海洛因係毒品危害防制條例第二條第二項第一款所稱之第一級毒品，不得持有
    、販賣。是核被告甲○○前揭於九十一年十一月六日所為，係犯毒品危害防制條
    例第四條第一項販賣第一級毒品罪；復於九十一年十一月十七日之所為，則尚未
    完成交易即為警查獲而不遂。另被告乙○○所為，係犯毒品危害防制條例第四條
    第五項項第一項之販賣第一級毒品未遂罪。被告甲○○、乙○○持有第一級毒品
    海洛因之低度行為，均各應為販賣之高度行為所吸收，不另論罪。被告甲○○、
    乙○○二人，就於九十一年十一月十七日，販賣第一級毒品海洛因予「小萍」而
    未遂之行為，有犯意之聯絡及行為之分擔，為共同正犯。被告甲○○先後二次販
    賣第一級毒品海洛因既、未遂之行為，時間緊接，所犯構成要件相同，顯係基於
    概括犯意為之，為連續犯，應論以一販賣第一級毒品既遂罪。另被告乙○○著手
    販賣第一級毒品海洛因，止於未遂，應依刑法第二十六條前段規定，減輕其刑。
    又公訴人雖認被告乙○○所為，係犯毒品危害防制條例第四條第一項、刑法第三
    十條第一項之幫助販賣第一級毒品罪，然被告乙○○所為，已參與販賣第一級毒
    品海洛因之犯罪構成要件行為，非屬刑法幫助犯之範疇，自應以共同正犯論，是
    公訴人上開所認，容有誤會，惟起訴之社會基本事實同一，爰依法變更起訴法條
    。另被告甲○○前於八十五年間，因違反麻醉藥品管理條例案件，經判處有期徒
    刑六月，如易科罰金，以三百元折算一日確定；復於八十六年間，因違反肅清煙
    毒條例等案件，分別經判處有期徒刑三年二月、七月確定，二罪定應執行刑三年
    七月，並與前案接續執行，於八十八年三月十八日縮短刑期假釋出獄；又於同年
    九月間，因案經撤銷假釋入獄執行殘刑，於九十一年五月三十一日縮短刑期執行
    完畢，有臺灣高等法院被告全國前案紀錄表一份在卷可稽，其受有期徒刑執行完
    畢後，五年以內再犯有期徒刑以上之本罪，為累犯，惟因販賣第一級毒品罪之法
    定本刑為死刑或無期徒刑，依刑法第六十四條第一項、第六十五條第一項之規定
    ，故不予加重。又被告甲○○、乙○○分別僅有二次、一次販賣海洛因之犯行，
    其中甲○○所販賣之數量不多，亦與一般販賣大批毒品之大盤毒販有別，另被告
    乙○○初次販賣即遭查獲，衡情若均處以法定刑之最低刑，依社會一般觀念，顯
    有情輕法重之虞，是被告甲○○、乙○○販賣第一級毒品之犯罪情狀，均尚堪憫
    恕，對其二人所犯上開之罪，爰均分別依刑法第五十九條之規定，均酌予減輕其
    刑。審酌被告甲○○、乙○○貪圖私利而販賣毒品，所為犯行戕害國民身心健康
    及危害社會秩序，量刑本不宜從輕，惟念其販賣時間非長、販賣所得非鉅等一切
    情狀，分別量處如主文所示之刑。另在被告乙○○身上查扣之白色粉末一包（淨
    重零點一四公克，包裝重零點二三公克）係第一級毒品海洛因，為被告甲○○、
    乙○○共同販賣之毒品。又在前開住處查扣之白色粉末八包，亦均係第一級毒品
    海洛因（合計淨重四點一四公克，包裝重一點九九公克）；扣案之殘留有第一級
    毒品海洛因之電子磅秤一台；夾鏈袋共六十五只及存錢筒內其中現金二千元，均
    係被告甲○○所有，並與被告甲○○犯本案有關之物。前揭白色粉末共計九包係
    第一級毒品海洛因；殘留有第一級毒品海洛因之電子磅秤一台，與毒品結為一體
    ，不可剝離，亦應視為毒品，均應依毒品危害防制條例第十八條第一項前段規定
    ，沒收銷燬之。另扣案之夾鏈袋共六十五只、存錢筒內之其中現金二千元，均係
    被告甲○○所有，供其犯本罪所用之物及所得之物，應依同條例第十九條第一項
    規定，宣告沒收。另扣案存錢筒內之其餘仟元鈔十四張及帳冊一本，均無證據證
    明係被告甲○○、乙○○犯本罪所得之物或所用之物；又前開存錢筒、香菸盒各
    一只，均非專供犯罪所用之物，且未據扣案，爰均不予宣告沒收。
貳、被告甲○○、乙○○販賣第二級毒品無罪部分：
一、公訴意旨另以：被告甲○○基於販賣第二級毒品安非他命之概括犯意，以000
    0000000號等行動電話為聯絡工具，販賣第二級毒品安非他命供己○○等
    不特定人施用，而被告乙○○則自九十一年十一月一日起，連續受其胞兄甲○○
    之指使，負責運送交付安非他命予向甲○○購買毒品之不特定人共十餘次，販賣
    所得均交予甲○○，再由甲○○不定時給予乙○○一千元至一千五百元作為代價
    ，嗣於九十一年十一月七日，在高雄市○○區○○街三十八號二樓之四渠等租屋
    處，扣得安非他命二十、四公克、電子磅秤一台、空夾鏈袋六十四個、現金一萬
    六千元（起訴書誤載為六千元）、行動電話三支、行動電話ＳＩＭ卡五枚、帳簿
    一本，因認被告甲○○另涉犯毒品危害防制條例第十條第四條第二項之販賣第二
    級毒品安非他命罪；被告乙○○另涉犯同條例第四條第二項、刑法第三十條第一
    項之幫助販賣第二級毒品安非他命罪云云。
二、按犯罪事實應依證據認定之，無證據不得認定犯罪事實。不能證明被告犯罪者，
    應諭知無罪之判決，刑事訴訟法第一百五十四條第二項、第三百零一條第一項分
    別定有明文。又按事實之認定，應憑證據，如未能發現相當確實證據，或證據不
    足以證明，自不能以推測或擬制之方法，以為裁判之基礎。又認定犯罪事實所憑
    之證據，雖不以直接證據為限，間接證據亦包括在內，然而，無論直接或間接證
    據，其為訴訟上之證明，須達於通常一般人均不致有所懷疑，而得確信其為真實
    之程度者，始得據為有罪之認定，倘其證明尚未達到此一程度，而有合理懷疑之
    存在時，即無從為有罪之認定，最高法院著有四十年臺上字第八六號、七十六年
    臺上字第四九八六號判例可資參照。再按被告之自白雖為證據之一種，但必與事
    實相符者為限，若其自白顯有疑義，而審理事實之法院，就其職權調查之所得，
    仍未能證明其自白與事實相符者，自不得據為認定犯罪事實唯一之基礎；共同被
    告所為不利於己之陳述，固有證明其他共犯犯罪之效力，但其陳述有無疑竇，即
    能否採信，法院於職權範圍內，仍應予以相當之調查（最高法院十八年上字第一
    ０八七號、二十年上字第一八七五號判例參照）。
三、本件公訴人認被告甲○○另涉犯毒品危害防制條例第四條第二項之販賣第二級毒
    品罪、被告乙○○另涉犯同條例第四條第二項、刑法第三十條第一項之幫助販賣
    第二級毒品罪，無非係以：被告乙○○於警詢中之供述，及扣案之第二級毒品安
    非他命、行動電話、夾鏈袋、電子磅秤、帳冊等資為論罪依據。訊據被告甲○○
    、乙○○均堅詞否認有何販賣、幫助販賣第二級毒品安非他命之犯行。
四、經查：
（一）被告乙○○於警詢時雖供稱：伊幫甲○○運送毒品已一週左右，共計十幾次，
      上一次係在九十一年十一月七日中午十二時左右，甲○○叫伊送毒品至高雄市
      三民區○○路與澄清路口，交給一位綽號「明華」之男子，並收取一千元等語
      ，然並未陳述所運送者究係何種類毒品；另其於警詢時雖亦供稱：甲○○叫伊
      運送毒品種類多數是海洛因，曾運送販賣安非他命一、二次等語，然被告乙○○僅約略陳述運送安非他命之次數，對於販賣、運送第二級毒品安非他命之時
      間、地點及對象等，均未陳述，是尚難僅憑被告乙○○前揭空泛之陳述，率予
      認定被告甲○○、乙○○二人，有販賣第二級毒品之犯行。
（二）另扣案之白色晶體，經送驗結果，認係第二級毒品安非他命（驗前毛重二十點
      一公克，驗後毛重二十公克），雖有高雄醫學大學附設中和紀念醫院檢驗報告
      一紙在卷可按，然被告甲○○有施用第二級毒品安非他命之行為，此有尿液送
      驗登記簿、高雄市立凱旋醫院煙毒尿液檢驗成績書各一紙附卷可佐，是被告甲○○辯稱：該第二級毒品安非他命係伊自己要施用等語，應尚非無據。又扣案
      之電子磅秤經送驗結果，亦呈海洛因陽性反應，並無安非他命之反應，已如前
      述，至另扣案之行動電話、夾鏈袋（夾鏈袋部分為供販賣第一級毒品所用之物
      ，業如前述）、帳冊等物，亦均無法證明被告甲○○、乙○○二人有販賣第二
      級毒品安非他命之行為。此外，丙○復查無其他證據足以證明被告甲○○、乙○○二人有何公訴人所指販賣、幫助販賣第二級毒品安非他命之犯行，參諸前
      揭規定及最高法院之見解，就公訴人所指被告甲○○販賣第二級毒品安非他命
      及被告乙○○幫助販賣第二級毒品安非他命之部分，尚屬不能證明，故此部分
      均應為被告甲○○、乙○○另無罪之諭知。
據上論斷，應依刑事訴訟法第二百九十九條第一項前段、第三百條、第三百零一條第
一項，毒品危害防制條例第四條第一項、第五項、第十八條第一項前段、第十九條第
一項，刑法第十一條前段、第五十六條、第二十八條、第二十六條前段、第四十七條
、第五十九條，判決如主文。
本案經檢察官戊○○到庭執行職務
中      華      民      國      九十二      年      十      月    七    日
                                臺灣高雄地方法院刑事第六法庭
                                    審判長法官    李政庭
                                          法官    周玉群
                                          法官    蘇雅慧
右正本證明與原本無異。
如不服本判決，應於判決送達後十日內，向丙○提出上訴狀。
                                        書記官    林誠桂
中      華      民      國      九十二      年      十      月    八    日
附錄本案論罪科刑法條
毒品危害防制條例第四條
製造、運輸、販賣第一級毒品者，處死刑或無期徒刑；處無期徒刑者，得併科新台幣
一千萬元以下罰金。
製造、運輸、販賣第二級毒品者，處無期徒刑或七年以上有期徒刑，得併科新台幣七
百萬元以下罰金。
製造、運輸、販賣第三級毒品者，處五年以上有期徒刑，得併科新台幣五百萬元以下
罰金。
製造、運輸、販賣專供製造或施用毒品之器具者，處一年以上七年以下有期徒刑，得
併科新台幣一百萬元以下罰金。
前四項之未遂犯罰之。


司法院資訊處製作；財團法人民間司法改革基金會備份。
